【裁判字號】    97,訴,1295
【裁判日期】    971030
【裁判案由】    違反毒品危害防制條例
【裁判全文】
臺灣屏東地方法院刑事判決              97年度訴字第1295號
被      告  甲○○
                    （另案臺灣屏東監獄竹田分監執行中）
上列被告因違反毒品危害防制條例案件，經檢察官提起公訴（97
年度毒偵字第1605號），茲因被告就被訴事實為有罪之陳述，經
告知簡式審判程序意旨，並聽取公訴人及被告之意見後，本院合
議庭裁定由受命法官獨任依簡式審判程序審理，判決如下：
    主  文
甲○○施用第一級毒品，累犯，處有期徒刑壹年貳月。
    事  實
一、甲○○有竊盜、毒品等多次犯罪經法院判刑確定之紀錄，最
    近一次經有期徒刑執行完畢情形如下：
  (一)民國90年間因犯竊盜罪，經本院90年度易字第520 號判處有
    期徒刑1 年6 月確定，於92年3月13日入監執行。
  (二)另因91年間犯竊盜罪，經本院91年度易字第1194號判處有期
    徒刑1 年2 月確定，並與另案施用毒品而違反毒品危害防制
    條例案件，經本院92年度訴字第25號判處有期徒刑7 月確定
    部分，合併經本院93年度聲字第69號裁定應執行有期徒刑1
    年8 月，並與上開(一)所示之刑接續執行，於94年7 月25日縮
    刑假釋出監，95年10月20日因保護管束期滿未經撤銷假釋而
    執行完畢。
二、又其前因施用毒品案件，經本院90年度毒聲字第255 號裁定
    令入勒戒處所施予觀察、勒戒，於90年2 月14日入所執行，
    因有繼續施用毒品傾向，經本院90年度毒聲字第533 號裁定
    令入戒治處所施予強制戒治，90年4 月19日轉入執行，嗣因
    無繼續施用毒品傾向，經本院90年度毒聲字第1562號裁定停
    止戒治，所餘期間付保護管束，於90年9 月25日出所，91年
    3 月13日期滿未經撤銷停止戒治執行完畢。嗣又因施用毒品
    案件，經本院92年度毒聲字第36號裁定令入戒治處所施予強
    制戒治，92年3 月28日入所執行，因無繼續施用毒品傾向，
    經本院92年度毒聲字第1067號裁定停止戒治，所餘期間付保
    護管束，於92年10月3 日出所，93年3 月25日期滿未經撤銷
    停止戒治執行完畢。
三、詎其經前開有期徒刑及強制戒治執行完畢後5 年內，仍不知
    悔改，復基於施用第一級毒品之犯意，於97年6 月15日下午
    2 時許，在其位於屏東縣新園鄉○○村○○路3 之171 號之
    住處房間內，以皮下注射之方式（針筒於查獲前已經丟棄而
    滅失），施用第一級毒品海洛因1 次。嗣甲○○於97年6 月
    17日中午12時50分許，在屏東縣萬丹鄉○○路因交通違規事
    件為警攔查時，經發現其手臂上有明顯注射毒品之針孔而查
    獲。經採其尿液送驗結果，呈嗎啡即海洛因經人體水解代謝
    產物陽性反應。
四、案經屏東縣警察局屏東分局報告臺灣屏東地方法院檢察署檢
    察官偵查起訴。
    理  由
一、前揭施用第一級毒品海洛因之犯罪事實，業據被告甲○○於
    本院審理時自承不諱，又其前揭時地為警查獲後，經採尿送
    臺灣檢驗科技股份有限公司以氣相層析質譜儀法（GC／MS）
    檢驗結果，亦呈海洛因經人體代謝之產物即可待因、嗎啡陽
    性反應，有該公司97年6 月27日，編號KＺ000000000000號濫
    用藥物尿液檢驗報告附卷，乃鑑定機關本於專業知識暨以精
    密儀器測試所得之結論，自可憑信。被告甲○○自白施用海
    洛因，堪信與事實相符。
二、被告甲○○前因施用毒品案件，經本院90年度毒聲字第255
    號裁定令入勒戒處所施予觀察、勒戒，於90年2 月14日入所
    執行，因有繼續施用毒品傾向，經本院90年度毒聲字第533
    號裁定令入戒治處所施予強制戒治，90年4 月19日轉入執行
    ，嗣因無繼續施用毒品傾向，經本院90年度毒聲字第1562號
    裁定停止戒治，所餘期間付保護管束，於90年9 月25日出所
    ，91年3 月13日期滿未經撤銷停止戒治執行完畢。嗣又因施
    用毒品案件，經本院92年度毒聲字第36號裁定令入戒治處所
    施予強制戒治，92年3 月28日入所執行，因無繼續施用毒品
    傾向，經本院92年度毒聲字第1067號裁定停止戒治，所餘期
    間付保護管束，於92年10月3 日出所，93年3 月25日期滿未
    經撤銷停止戒治執行完畢，有臺灣高等法院被告前案紀錄表
    、臺灣屏東地方法院檢察署刑案資料查註紀錄表、全國施用
    毒品案件紀錄表、受觀察勒戒人毒品及前科紀錄簡列表各1
    份在卷可按，其經強制戒治執行完畢，5 年內再犯本件施用
    第一級毒品海洛因之犯罪事證已臻明確，應依法論科。
三、按海洛因為毒品危害防制條例第2 條第2 項第1 款規定之第
    一級毒品，除法律另有規定者外，不得持有、施用。核被告
    甲○○所為，係犯毒品危害防制條例第10條第1 項之施用第
    一級毒品罪。其因施用而持有海洛因之低度行為，應為施用
    之高度行為所吸收，不另論罪。又被告甲○○前因犯竊盜罪
    ，經本院90年度易字第520 號判處有期徒刑1 年6 月確定，
    於92年3 月13日入監執行；又另犯竊盜罪，經本院91年度易
    字第1194號判處有期徒刑1 年2 月確定，並與另案施用毒品
    而違反毒品危害防制條例案件，經本院92年度訴字第25號判
    處有期徒刑7 月確定部分，合併經本院93年度聲字第69號裁
    定應執行有期徒刑1 年8 月，並與上開所示之刑接續執行，
    於94年7 月25日縮刑假釋出監，95年10月20日因保護管束期
    滿未經撤銷假釋而執行完畢，有臺灣高等法院被告前案紀錄
    表及臺灣屏東地方法院檢察署刑案資料查註紀錄表各1 份在
    卷可按，其5 年之內再因故意犯有期徒刑以上刑之本罪，為
    累犯，應依法加重其刑。
四、爰審酌被告甲○○之年齡、品行、智識能力、犯罪手段、行
    為對法益造成侵害之程度，其為67年12月23日出生、受有國
    中肄業教育程度、從事水泥工為業之人，為本件犯罪時年29
    歲，有警詢年籍等資料附卷可參，並據其在本院審理時自承
    在卷，年近而立仍不知進取，前案紀錄除上開構成施用毒品
    訴追條件及累犯之要件，不再重複評價者外，尚有：(一)96年
    間犯竊盜罪（2 罪），經本院96年度易字第334 號判處有期
    徒刑1 年2 月、7 月，應執行有期徒刑1 年8 月確定，於96
    年7 月6 日入監執行，旋因適用減刑條例，經本院96年度聲
    減字第1001號裁定減為有期徒刑10月又15日，於97年2 月23
    日出監；(二)惟96年間尚另犯竊盜罪（2 罪），經本院96年度
    易字第1087號判處有期徒刑2 月、2 月，應執行有期徒刑4
    月確定，旋又與上開(一)部分所示之刑合併經本院97年度聲字
    第406 號裁定應執行有期徒刑1 年2 月，於97年7 月25日入
    監執行執行，依指揮書應於97年11月8 日期滿，有臺灣高等
    法院被告前案紀錄表及臺灣屏東地方法院檢察署刑案資料查
    註紀錄表各1 份在卷可按，素行不良，茲就其施用毒品之犯
    罪類型，雖有認為僅屬自戕行為，並未涉侵害他人法益者，
    惟姑不論此見與我國現行刑事立法除就行為人藉自殘行為達
    到其他侵害國家、社會法益結果之目的，而在相關特別立法
    如妨害兵役治罪條例等特別法中定以處罰之規定外，向不加
    罰於單純自殘，甚或自殺行為所表彰之規範體系價值觀念相
    左，況毒品危害防制條例第10條所規定對施用毒品行為之處
    罰，其法定刑猶相當，或更甚（如施用第一級毒品罪）於刑
    法中關於故意「傷害他人」規定罪責，舉輕明重，足徵其規
    範保護之法益，原不在該「自戕」行為本身所造成行為人個
    人身體健康之有形侵害。蓋民主法治國家之所異於獨裁、集
    權社會，其國家政策、社會發展，均取決於以全體公民個人
    意志累積形成之群體意志，凡公民不分性別、學歷、職業、
    貧富、愚智，任由鴻儒碩彥至販夫走卒，其個人意志之表現
    就群體意志決定之形成，均屬等值，直接影響國家、社會整
    體之命運，至關重要，則個人基於自主、健全意思所表現之
    公民意志，不分良窳，均應尊重，然若有藉不正手段影響他
    人或自陷個人健全自主意志不能正常形成、表現者，不僅直
    接侵蝕公民群體意志形成之基礎，迫令其他自重慎行大眾均
    須承受建立在該不健全基礎形成之公共政策、社會生活品質
    之結果，對於國家、社會法益及人民全體利益，猶已構成危
    害，是如投票受賄罪所規範者，即在禁止公民匯集個人自主
    意志以形成群體意志之過程受不當影響及控制，即為適例。
    今毒品除可對個人身體健康造成有形傷害外，就人之身體及
    精神形成高度成癮性及依賴性，猶足以抑制個人表現其本於
    心性能力所為自主意志之決定，並進而造成群體意志表現遭
    不當扭曲之危險，直接影響國家、社會之發展，侵害至鉅，
    斷非僅止於個人健康之危害，被告甲○○迭因施用毒品而經
    1 次觀察、勒戒、2 次強制戒治後，並曾經有期徒刑之執行
    矯治，未幾仍重蹈覆轍，除徵其守法觀念薄弱，堪認已施用
    毒品成習，積重難返，對其個人身心、家庭及國家、社會之
    危害非輕，並考量其犯罪施用毒品之情節，及其犯罪經查獲
    後，尚能坦認犯行，態度尚可等一切情狀，量處如主文所示
    之刑，以資儆懲。
五、未扣案而供被告本件施用海洛因犯罪使用之注射針筒，除據
    被告甲○○供稱於查獲前已經丟棄而滅失，依現有卷證復不
    能證明其尚存在，爰不另為沒收之諭知，附此敘明。
據上論斷，依刑事訴訟法第273 條之1 第1 項、第299 條第1 項
前段，毒品危害防制條例第10條第1 項，刑法第11條前段、第47
條第1 項，判決如主文。
本案經檢察官簡志祥到庭執行職務
中    華    民    國    97    年    10    月    30    日
                  刑事第二庭    法  官  陳松檀
以上正本證明與原本無異。
如不服本判決應於收受本判決送達後10日內向本院提出上訴書狀
，其未敘述上訴理由者，並得於提起上訴後10日內向本院補提理
由書狀（均須按他造當事人之人數附繕本）「切勿逕送上級法院
」。
中    華    民    國    97    年    10    月    30    日
                                書記官  黃佳惠
附錄本件判決引用之法條：
毒品危害防制條例第10條
施用第一級毒品者，處6 月以上5 年以下有期徒刑。


司法院資訊處製作；財團法人民間司法改革基金會備份。
